最高法院刑事判決　　　　　　　　　　　　　　　　八十七年度台上字第四五五號
　　上訴人　台灣高等法院檢察署檢察官
　　被　告　甲○○
右上訴人因被告傷害案件，不服台灣高等法院中華民國八十六年一月二十三日第二審
判決（八十五年度上訴字第四四八二號，起訴案號：台灣桃園地方法院檢察署八十四
年度偵字第一五三五○、一五五七四號），提起上訴，本院判決如左：
    主  文
上訴駁回。
    理  由
本件原判決認定被告甲○○與被害人甘文德原係同居關係，嗣二人因故分手，甘文德
心有不甘，乃於民國八十四年十一月二日上午六時許，前往桃園市○○街一○八之一
號（二樓）甲○○住處，二人又生爭執，甘文德乃毆打簡女並不許其外出而剝奪簡女
之行動自由，迄同日下午九時許，又令簡女駕車至同市○○路與福元街附近談判，甘
文德於談判之際，突持由簡女住處出之水果刀抵住簡女頸部，並以如不順從的話，
殺伊全家相恐嚇，迫令簡女與其繼續交往，簡女求饒後甘文德氣消鬆手，簡女乘甘文
德不注意之際，奪下該水果刀，並基於傷害犯意，向甘文德頸部猛劃一刀，致使甘文
德受有喉頭切割傷合併氣管半斷及前頸部分傷口十二公分合併聲帶麻痺之傷害，甲○
○隨即離開現場持刀報警自首，案經甘文德訴由台灣桃園地方法院檢察署檢察官偵查
起訴等情。係以被告對於在上開時地與甘文德發生爭執，並持水果刀割傷甘文德頸部
等事實，已坦承不諱，核與被害人所訴情節相符，二人因爭執，致被告右食指近端裂
傷約兩公分、左前臂裂傷約五公分、頭部、枕部皮下血腫，被害人受有前揭傷害外，
其左手兩處有切割傷各約四公分、二公分，有台灣省立桃園醫院及敏盛綜合醫院出具
之診斷證明書在卷可稽，並有水果刀一把扣案可證，足證雙方受傷，係相互爭執所致
。依證人即敏盛綜合醫院護士朱凱如之證述，被害人送至醫院時，神智清醒。承辦本
案之警員蕭國光亦證稱：簡女報案時，頭部及手部還在流血，她說現場在民光路，要
帶我去救那個男的。均有筆錄記載可按。查被告因頸部遭被害人以水果刀抵住，為免
受傷害，乃於奪得水果刀後隨手一揮即離開現場，向警方自首，果被告有殺人犯意，
何竟僅揮一刀，即離開現場，並請警員至現場搶救被害人，從而被告所辯其無殺人故
意云云，尚堪採信，惟其使被害人受有前揭傷害，自應負傷害罪責（被害人語能並未
因喉部受傷而毀敗），為其所憑之證據及認定之理由，而以被告所辯其無傷害故意，
且係自衛云云為不足採，予以指駁。核被告所為，係犯刑法第二百七十七條第一項之
罪，被告於犯罪未發覺前自首，應依法減輕其刑。乃將第一審不當之判決撤銷，變更
檢察官起訴法條，適用刑法第二百七十七條第一項、第六十二條前段，罰金罰鍰提高
標準條例第一條前段，審酌一切犯罪情狀，處以有期徒刑一年，扣案之水果刀一把為
被告所有，供犯罪所用之物，依刑法第三十八條第一項第二款沒收，經核於法尚無違
誤。按採證認事，屬於事實審法院之職權，如其所為論斷，不違背一般經驗法則，即
不容任意指為違法。原判決認定被告無殺人犯意，已說明其理由，檢察官上訴意旨，
指原判決認定被告無殺人犯意為不當，並指摘原審調查未盡，原判決理由不備及理由
矛盾，均難認為有理由。
據上論結，應依刑事訴訟法第三百九十六條第一項，判決如主文。
中      華      民      國    八十七    年      二      月     十二     日
                              最高法院刑事第一庭
                                  審判長法官  黃  雅  卿
                                        法官  楊  文  翰
                                        法官  陳  正  庸
                                        法官  陳  世  雄
                                        法官  楊  商  江
      右正本證明與原本無異
                                              書  記  官
中      華      民      國    八十七    年      二      月     十七     日
